【裁判字號】    97,簡上,231
【裁判日期】    980331
【裁判案由】    確認本票債權不存在
【裁判全文】
臺灣高雄地方法院民事裁定             97年度簡上字第231號
上  訴 人    丙○○
訴訟代理人   李育任律師
被  上訴人   甲○○
上列當事人間去本票債權不存在事件，上訴人對於民國98年2 月
26日本院高雄97年度簡上字第231 號第二審判決提起上訴，本院
裁定如下：
    主    文
上訴駁回。
第三審訴訟費用由上訴人負擔。
    理    由
一、按對於簡易訴訟程序之第二審裁判，其上訴利益逾第466 條
    所定之額數者，當事人僅得以其適用法規顯有錯誤為理由，
    逕向最高法院提起上訴或抗告；又對於簡易訴訟程序之第二
    審裁判，提起第三審上訴或抗告，須經原裁判法院之許可；
    前項許可，須以訴訟事件所涉及之法律見解具有原則上之重
    要性者為限；如原裁判法院認為不應許可者，應以裁定駁回
    其上訴或抗告，民事訴訟法第436 條之2 第1 項、第436 條
    之3 第1 項、第2 項、第3 項分別定有明文。另所謂適用法
    規顯有錯誤，係指原第二審判決就其取捨證據所確定之事實
    ，適用法規顯有錯誤而言，不包括認定事實不當之情形在內
    ；而所謂原則性之重要性，則係指該訴訟事件所涉及之法律
    問題意義重大，而有加以闡釋之必要者而言（最高法院80年
    台上字第1326號判例及79年民事訴訟法修正說明參照）。
二、上訴人對第二審判決提起上訴，其意旨略以：
  (一)按最高法院50年台上字第1659號判例意旨，係對於票據本身
    並非本人所簽發，例如遭他人盜用或冒其名義偽造票據之情
    形，此時就票據本身是否真實，應由票據債權人負證明之責
    。原判決既認系爭本票確係由被上訴人親自在系爭本票上簽
    名並書寫身份證字號及蓋印，再由訴外人即被上訴人之弟吳
    自然、弟媳乙○○交付等節為兩造所不爭執之事實，及被上
    訴人於原審所爭執者僅為系爭本票是否經有權補充填載人，
    補充填載「發票金額」、「發票日期」之票據必要記載事項
    ，則本案之情形既與上開判例要旨規範情形不同，原判決引
    用上開判例要旨作為判決依據，自屬不當加重上訴人之舉證
    責任。
  (二)再者，兩造於原審中所爭執者，既為系爭本票是否經有權補
    充填載人，補充填載「發票金額」、「發票日期」之票據必
    要記載事項，參酌最高法院52年台上字第3529號判例要旨，
    因系爭本票關於發票金額及發票日期之授權條件，應由與待
    證事實較為接近之被上訴人負舉證責任。原判決令上訴人負
    舉證證明系爭本票係由有權填載人補充記載上述票據必要記
    載事項，亦於法有違。
  (三)原判決第6 頁認：「... 查上訴人於本院審理中均始終主張
    ：系爭本票係開給吳自然，作為向吳自然購買土地應有部分
    之擔保，需俟伊與吳自然買賣契約完成，吳自然移轉土地所
    有權登記予伊，伊違約未給付價金時，始有發生授權吳自然
    自行填載發票日及金額之問題等情，且為被上訴人所不爭執
    ，是被上訴人自須證明系爭本票之發票日及金額均係由『獲
    得授權』之吳自然所填載.. 」 云云，認證用法，均有違誤
    。蓋被上訴人製作系爭本票之原因，既係為土地買賣作擔保
    ，故被上訴人交付系爭本票予吳自然時，自應有完整授予補
    充填載金額、發票日期之權，使系爭本票成為有效票據流通
    ，並非如原判決所認定須待「土地過戶完成，被上訴人違約
    未給付價金時，始發生授權效力」。原判決見解顯悖離社會
    現實如此，令人浩歎。
  (四)乙○○既曾在本案第一審審理中曾證稱：因其需錢孔急，並
    有行使系爭本票之意思始會在系爭本票上填載發票金額「伍
    百萬元」等語（見第一審卷第112 頁），足見系爭本票在被
    上訴人未為「禁止背書轉讓」之記載前提下，而流通至上訴
    處時，自不可主張因土地為過戶，而使系爭本票溯及不發生
    授權，而為免責之抗辯。
  (五)另退步言之，系爭本票縱有被上訴人所主張之授權限制，然
    上訴人於95年12月29日交付吳自然夫婦500 萬元並受讓系爭
    本票當時，係屬善意第三人，上訴人在客觀上無從得知系爭
    本票之原因關係之條件是否成就，故原審判決認：「上訴人
    『明知』系爭本票非由『獲得授權』之吳自然所填載」，顯
    有判決不備理由之違法。
  (六)另原判決採用與系爭本票債務是否存在有利害關係之證人乙
    ○○之證言採摘，違反經驗法則，原審法院據此所為之判斷
    顯屬臆測之詞，亦有判決不備理由之違法。
  (七)綜上，原判決有上開舉證責任分配不當之錯誤引用法規，及
    判決不備理由之違法，且因上開事項所涉及之法律見解具有
    原則上之重要性，涉及法律問題意義重大。爰依法提出上訴
    云云。
三、上訴人固以上開理由主張原判決有舉證責任分配不當，錯誤
    引用法規，及判決不備理由之違法，所涉及見解具有原則上
    之重要云云。然所謂適用法規顯有錯誤，係指就取捨證據後
    所確定之事實，適用法規有錯誤而言。查本院於原判決關於
    舉證責任之分配，均依照民事訴訟法第277 條所定之原則，
    由主張「系爭本票之發票日及發票金額係有權製作人填載」
    之上訴人，對此權利發生及有利於己之事實負舉證之責，並
    詳列採證之理由；至對於證人乙○○之證言為何可採，亦詳
    敘於判決理由，核屬依法「認定事實」、「證據取捨」之範
    疇，自難認原判決有何適用法規顯有錯誤，及所涉之法律見
    解具有原則上之重要性可言。又上訴人雖另指摘原判決有「
    判決不備理由」之情形云云，惟此非屬「適用法規顯有錯誤
    」之範疇，故上訴人據此為上訴第三審之理由，尚無所據。
    從而，依首揭之說明，上訴人之上訴於法未合，本院認本件
    上訴不應許可，爰依法駁回其上訴。
四、據上論結，本件上訴不應許可，依民事訴訟法第436 條之3
    第3 項、第95條、第78條，裁定如主文。
中    華    民    國    98    年    3     月    31    日
              民事第六庭審判長  法  官  楊國祥
                                法  官  林書慧
                                法  官  吳志豪
以上正本係照原本作成。
如不服本裁定，應於送達10日內向本院提出抗告狀。
中    華    民    國    98    年     3    月     31    日
                              書記官  劉音利


司法院資訊處製作；財團法人民間司法改革基金會備份。
